【裁判字號】    89,交抗,266
【裁判日期】    891031
【裁判案由】    違反道路交通管理處罰條例
【裁判全文】
臺灣高等法院交通事件裁定                        八十九年度交抗字第二六六號
    抗  告  人
    即原異議人  甲○○
右抗告人因違反道路交通管理處罰條例案件，不服臺灣板橋地方法院中華民國八十九
年九月二十二日裁定（八十九年度交聲字第三八０號），提起抗告，本院裁定如左：
    主  文
抗告駁回。
    理  由
一、按道路交通案件處理辦法之交通案件，受處分人，不服主管機關所為之處罰，得
    於接到裁決書之翌日起十五日內，向管轄地方法院聲明異議，道路交通管理處罰
    條例第八十七條第一項定有明文，故交通事件得提起異議之人，須為裁決書之受
    處分人始得為之。又交通法庭認聲明異議不合法律上之程式者，應以裁定駁回之
    ，道路交通案件處理辦法第十八條前段亦定有明文。
二、本件原審法院以：「按「受處分人」，不服第八條主管機關所為之處罰，得於接
    到裁決之翌日起十五日內，向管轄地方法院聲明異議，道路交通管理處罰條例第
    八十七條第一項定有明文。異議人甲○○於本院民國（下同）八十九年九月十五
    日訊問時供稱本件異議是我提出的，我女兒吳玉文不知道有這件異議，異議狀上
    面吳玉文姓名是我幫忙她簽名的，她完全不知情，所以吳玉文沒有提出異議，是
    我提出異議的，本件異議與我女兒吳玉文沒有關係，所以，本件異議人是甲○○
    ，非吳玉文，合先敘明。經查，本件受處分人係車號ＱＱＯ－三三○號機車所有
    人即吳玉文，有交通部公路局臺北區監理所板橋監理站八十九年七月二十九日板
    監五字第四一一二一八三號裁決書一紙附卷可稽，並非異議人甲○○，本件異議
    人甲○○既非受處分人，揆之上揭法條規定，異議人之異議自非適法，應予駁回
    」，依道路交通案件處理辦法第十八條，裁定異議駁回，經核原裁定認事用法，
    洵無不合。
三、抗告人即原異議人甲○○抗告意旨略以：「違規情況異議狀說明相當具體實在，
    告發員警在庭上聽後也沒有一詞反駁，可見理由充實。吳玉文是機車所有人，這
    五、六年來從未騎過該車，八十八年被告發時是抗告人所騎，與其無關，也不知
    情，九月十五日出庭時，其人在大醫院開會趕不回來報到，也向法官說明隨後來
    見，不被接受，駁回理由不合情理法。吳玉文沒有具名異議，是因為機車父親在
    騎，一切由父親有事當事人全權負責處理，有不對的地方嗎」云云。惟按程序要
    件之審查須先於實體之審查，本件抗告人甲○○在原審所提之聲明異議不合法律
    上之程式，業經原審法院詳述如前，抗告人甲○○與機車所有人吳玉文間之關係
    如何，要非得執為其於原審法院所提聲明異議不合法律上之程式之正當理由，而
    本件之不合法律上之程式，亦因本件係聲明異議人之錯誤，無從因補正而使之合
    法。是抗告人甲○○此部分之抗告意旨於法無據，其以此指摘原裁定不當，求予
    撤銷改判，為無理由，應予駁回。至抗告人甲○○並非原受處分人吳玉文，如受
    處分人吳玉文對原交通部公路局臺北區監理所板橋監理站八十九年七月二十九日
    板監五字第四一一二一八三號裁決書所為之處分（原舉發案號：臺北縣警察局北
    縣警莊違字第○○○一二一八三號），聲明異議，應以吳玉文名義為之，而非受
    處分人之本件抗告人甲○○，抗告人固為吳玉文之父，但仍不得以抗告人甲○○
    之名義對受處分人吳玉文所受之前開處分異議或抗告。另本件程序既不合法，即
    勿庸審酌抗告人所述之實體部分，併此敘明。
據上論斷，應依道路交通案件處理辦法第二十六條，刑事訴訟法第四百十二條，裁定
如主文。
中    華    民    國      八十九    年      十      月       三十一     日
                                臺灣高等法院交通法庭
                                    審判長法  官  吳  啟  民
                                          法  官  林  瑞  斌
                                          法  官  施  俊  堯
右正本證明與原本無異。
不得再抗告。
                                          書記官  顏  志  豪
中    華    民    國      八十九    年     十一     月         一       日


司法院資訊處製作；財團法人民間司法改革基金會備份。
